臺灣臺中地方法院刑事判決
111年度金訴字第911號
公  訴  人  臺灣臺中地方檢察署檢察官
被      告  王陽暉


選任辯護人  趙若竹律師
上列被告因違反洗錢防制法等案件，經檢察官提起公訴（111年
度偵字第11204、17561號）及移送併辦（111年度偵字第19890、
19899號）（111年度偵字第25696號）（111年度偵字第23588號
）（111年度偵字第27131號），本院判決如下：
    主    文
丙○○幫助犯洗錢防制法第十四條第一項之一般洗錢罪，累犯，處
有期徒刑伍月，併科罰金新臺幣貳萬元，罰金如易服勞役，以新
臺幣壹仟元折算壹日。
    犯罪事實
一、丙○○明知綁定金融機構帳戶之虛擬通貨交易平台帳號（含虛
    擬通貨之電子錢包），係個人投資理財之重要工具，攸關個
    人身分、財產與虛擬通貨交易之表徵，倘若有人刻意出資價
    購或租用他人之虛擬通貨交易平台帳號使用，經常與財產犯
    罪具有密切關係，極可能係利用他人之虛擬通貨交易平台帳
    號作為取得財產犯罪所得之「人頭帳戶」使用，藉由將該帳
    號之申設人身分作為「人頭」，將財產犯罪所得製造金流斷
    點，達到掩飾、隱匿該財產犯罪所得去向與所在之結果。詎
    其仍基於幫助詐欺取財及幫助洗錢之不確定故意，依真實姓
    名、年籍均不詳、在通訊軟體LINE自稱「李小花」之不詳成
    年人指示，於民國110年10月11日12時7分許，以網際網路下
    載並註冊屬於虛擬通貨平台及交易業務事業之「BitoPro交
    易所」之帳號（下稱幣託帳號），並將其註冊之幣託帳號通
    過身分驗證（即提供真實姓名、年籍及聯絡方式等資料、上
    傳其國民身分證照片及其手持「申請Bito Pro帳號使用、丙
    ○○、2021.10.11」字樣之紙張及國民身分證之照片）與設定
    綁定銀行帳戶驗證（即提供所申設之台新國際商業銀行帳號
    000-00000000000000號帳戶資料及上傳存摺照片）後，於同
    年月14日16時56分許，通過驗證為「Level 2」之幣託帳號
    （即通過洗錢防制法所定之KYC驗證而可進行虛擬通貨及法
    幣交易），於同年月14日23時許，將該幣託帳號以每週新臺
    幣（下同）5000元之代價，出租給「李小花」使用，容任「
    李小花」及其所屬之不詳詐欺集團成年成員使用該帳號遂行
    詐欺取財犯罪，並用以掩飾、隱匿其等犯罪所得之去向與所
    在。嗣「李小花」及其所屬之不詳詐欺集團成年成員即共同
    意圖為自己不法之所有，基於詐欺取財、洗錢之犯意聯絡，
    以該幣託帳號取得對應之①台新國際商業銀行帳號000000000
    0000000號、②玉山商業銀行帳號00000000000000號、③遠東
    商業銀行帳號0000000000000000號等入金虛擬帳號，並得使
    用超商繳費之方式進行儲值，分別於附表所示之詐騙時間與
    方法，詐欺附表所示之各該告訴人，使各該告訴人均因誤信
    而陷於錯誤，依指示分別於附表所示之繳費時間，以超商繳
    費方式，儲值附表所示之繳費金額至丙○○所申設之上開幣託
    帳號內，該詐欺集團成員再以虛擬通貨交易將資金轉換為泰
    達幣（USDT），並轉出至其他非國內交易所所屬之虛擬錢包
    地址得手，以此方式掩飾、隱匿該等詐欺犯罪所得財物之去
    向與所在。嗣因附表所示之告訴人查覺有異並報警處理，始
    循線查獲。
二、案經附表所示之告訴人分別訴由附表所示之報告機關報告臺
    灣臺中地方檢察署檢察官偵查起訴及移送併辦。
    理    由
壹、證據能力部分：
一、本判決所引用被告丙○○以外之人於審判外陳述，檢察官、被
    告及其辯護人迄本院言詞辯論終結前，均未就該等陳述之證
    據能力聲明異議，審酌上開證據資料作成時之情況，核無違
    法不當或證明力明顯過低之瑕疵，並與本案被告被訴犯罪事
    實具有關連性，認以之作為證據應屬適當，依刑事訴訟法第
    159條之5規定，均具有證據能力。
二、本判決所引用之非供述證據，經查並無違背法定程序取得之
    情形，亦無證據證明有何偽造或變造之情事，經審酌與本案
    被告被訴之犯罪事實具有關連性，依刑事訴訟法第158條之4
    規定之反面解釋，亦均具有證據能力。
貳、實體部分：
一、認定犯罪事實所憑之證據及理由：
    訊據被告固坦承其有於上揭時間依「李小花」指示申辦幣託
    帳號，及設定綁定其申設之台新國際商業銀行帳號000-0000
    0000000000號帳戶（下稱被告台新商銀帳戶），並將該幣託
    帳號出租給「李小花」使用，惟矢口否認有何幫助詐欺取財
    及幫助洗錢之犯行，辯稱：我當時在社群網站「臉書」看到
    兼職廣告，大致內容就是兼職虛擬貨幣可以賺取獎金，並依
    廣告內容加入認識通訊軟體LINE自稱「李小花」之人，「李
    小花」請我申請幣託帳號並出租給她，每2週有5000元的報
    酬，我有問她為何可以有這樣報酬，對方回答說他們需要多
    個帳戶來做對沖，我是新手，不太了解他們說的內容，對於
    檢察官起訴涉犯幫助詐欺取財及幫助洗錢等罪嫌，我都否認
    犯罪云云（見本院卷第78、215至216頁）。辯護人辯護意旨
    略以：被告係親自申請註冊幣託帳號，於事前及事中均已盡
    查證義務，反覆向「李小花」確認租用幣託帳號之用途與合
    法性，因誤信「李小花」所稱其公司租用幣託帳號係用以從
    事虛擬貨幣沖洗買賣獲利而非詐欺集團，因而提供幣託帳號
    給「李小花」，並非任由「李小花」隨意使用該帳號，嗣因
    被告於110年10月21日在網路上查詢到疑似本案的詐騙手法
    ，隨即將其幣託帳號變更密碼，並要求與「李小花」所屬公
    司簽約遭拒，於翌日即同年月22日欲登入幣託帳號時，發現
    已無法登入，也無法與「李小花」聯繫，於同年月29日申請
    註銷該幣託帳號，直至後來警方通知後，始發現其幣託帳號
    遭「李小花」利用收取詐騙款項，被告實際上應為詐欺集團
    之被害人，依被告之生活與智識程度，無法預見其申設之幣
    託帳號亦有遭詐欺集團利用之可能，而被告之前案紀錄係交
    付金融帳戶與金融卡，亦與本案情節不同，被告主觀上並無
    幫助詐欺取財及幫助洗錢之不確定故意云云（見本院卷第78
    至79、86至99、218至220頁）。經查：
(一)被告於上揭時間、方式，下載並註冊幣託帳號，並將其註冊
    之幣託帳號先後通過身分驗證與設定綁定銀行帳戶驗證後，
    於110年10月14日23時許，將該幣託帳號出租給「李小花」
    使用，嗣「李小花」及其所屬之不詳詐欺集團成年成員共同
    意圖為自己不法之所有，基於詐欺取財、洗錢之犯意聯絡，
    以該幣託帳號取得上揭對應之3間銀行入金虛擬帳號，並得
    使用超商繳費之方式進行儲值，分別於附表所示之詐騙時間
    與方法，詐欺附表所示之各該告訴人，使各該告訴人均因誤
    信而陷於錯誤，依指示分別於附表所示之繳費時間，以超商
    繳費方式，儲值附表所示之繳費金額至被告申設之上開幣託
    帳號內，該詐欺集團成員再以虛擬通貨交易將資金轉換為泰
    達幣（USDT），並轉出至其他非國內交易所所屬之虛擬錢包
    地址得手之事實，業據附表所示之告訴人分別於警詢均證述
    甚詳（見偵11204卷第21至24頁、偵17561卷第21至22頁、偵
    10890卷第29至35頁、偵10899卷第19至22頁、偵25696卷第2
    3至25頁、偵23588卷第27至29頁、偵27131卷第19至23頁）
    ，且為被告所不爭執，並有告訴人乙○○提出其與詐欺集團成
    員之通訊軟體LINE對話紀錄、超商轉帳紀錄、全家超商繳費
    明細、內政部警政署反詐騙諮詢專線紀錄表、金融機構聯防
    機制通報單、繳費代碼LDZ00000000000號所對應用戶相關資
    料、被告幣託帳號設立資料與加值提領紀錄、所上傳身分驗
    證與設定綁定銀行帳戶驗證照片、被告台新商銀帳戶歷史交
    易明細、IP登入歷程、虛擬通貨交易紀錄（見偵11204卷第2
    7至53、65至73頁）、告訴人己○○提出之全家超商繳費明細
    、紓困貸款簡訊、「全民紓困基金申貸」首頁及其與自稱「
    紓困基金線上客服」之對話紀錄、內政部警政署反詐騙諮詢
    專線紀錄表、高雄市政府警察局林園分局大寮分駐所受理各
    類案件紀錄表、受（處）理案件證明單（見偵17561卷第23
    、29至33、41至43頁）、告訴人庚○○提出之全家超商繳費明
    細、紓困貸款簡訊、網頁連結截圖及其與「紓困貸款-026」
    之對話紀錄、內政部警政署反詐騙諮詢專線紀錄表（見偵19
    890卷第39至40、53、59至61頁）、被告提出其與「李小花
    」間之通訊軟體LINE對話紀錄、告訴人丁○○提出之交易明細
    翻拍照片、貸款網頁翻拍照片、與暱稱「Taco」之通訊軟體
    LINE對話紀錄、中國信託商業銀行之金融卡正反面影本（見
    偵19899卷第23至57、121至147頁）、被告幣託帳號設立資
    料與加值提領交易紀錄、提領接收錢包位置比對結果、告訴
    人戊○○提出之超商繳費紀錄、其與「紓困基金線上客服」之
    對話紀錄、內政部警政署反詐騙諮詢專線紀錄表、屏東縣政
    府警察局內埔分局新北勢派出所受理各類案件紀錄表、受（
    處）理案件證明單（見偵25696卷第27至55頁）、高雄市政
    府警察局左營分局啟文派出所陳報單、受理各類案件紀錄表
    、受（處）理案件證明單、告訴人辛○○提出之「全民紓困基
    金申貸」之簡訊連結、帳戶資料截圖、全家超商繳費明細（
    見偵23588卷第23、31至33、37至40、45頁）、內政部警政
    署反詐騙諮詢專線紀錄表、告訴人黃琇容提出其與詐欺集團
    暱稱「Online sevice No2」之通訊軟體LINE對話紀錄、高
    雄市政府警察局三民第二分局鼎山派出所受（處）理案件證
    明單、受理各類案件紀錄表（見偵27131卷第25至26、35至4
    5頁）在卷可稽，復有繳費代碼對應用戶相關資料光碟存卷
    可佐（見偵11204卷存放袋），此部分事實均應先堪認定。
(二)依上開事實之因果歷程可知，客觀上被告確有提供（出租）
    其申設並經身分驗證與設定綁定銀行帳戶驗證之幣託帳號予
    「李小花」使用，並經「李小花」及其所屬之不詳詐欺集團
    成年成員用以作為遂行對附表所示告訴人為詐欺取財犯罪，
    及掩飾、隱匿其等詐欺犯罪所得去向與所在之工具；被告以
    每週5000元之代價，將該幣託帳號提供（出租）「李小花」
    使用，足認其主觀上應有幫助詐欺取財及幫助洗錢之不確定
    故意：
　1.按刑法上之故意，可分為直接故意與不確定故意，行為人對
    於構成犯罪之事實，明知並有意使其發生者，為直接故意；
    行為人對於構成犯罪之事實，預見其發生而其發生並不違背
    其本意者，則屬間接故意，或稱為不確定故意。又幫助犯之
    成立，係以幫助之意思，對於正犯資以助力，而未參與實行
    犯罪構成要件之行為者，故倘行為人主觀上認識被幫助者正
    欲從事犯罪或係正在從事犯罪，而其行為足以幫助他人實現
    犯罪之構成要件者，即具有幫助故意，且並不以直接故意為
    必要，間接故意（不確定故意）亦屬之。又行為人是否認識
    正犯所實施之犯罪，而基於幫助犯意施以助力，屬於行為人
    主觀上有無幫助犯意之內在狀態，除行為人一己之供述外，
    法院非不能審酌行為人接觸有關資訊情形、社會經驗、生活
    背景等個人客觀情狀之相關事證，綜合判斷行為人主觀認識
    情形，為其事實之認定（最高法院111年度台上字第3470號
    判決意旨參照）。經查：
  ⑴被告前於107年9月間，經某真實姓名、年籍均不詳之成年女
    子加入為其通訊軟體LINE之聯絡人，並於交談中，由該不詳
    女子介紹得知只要提供金融帳戶供該不詳女子使用，毋庸為
    其他工作，即可每個帳戶、每月領取500到5000元不等之報
    酬，被告明知一般人在正常情況下，均得自行申辦金融帳戶
    領得存摺、提款卡使用，並無身分限制，若非欲隱匿個人身
    分，並無提供報酬以使用他人帳戶之必要，且彌來詐欺案件
    猖獗，多利用人頭帳戶規避查緝，而金融帳戶攸關個人債信
    及資金調度，茍任意交付金融帳戶存摺或提款卡予他人，該
    帳戶極易被利用作為詐欺犯罪使用，竟因貪圖該不詳之人應
    允之報酬，可預見提供自己帳戶供他人使用，可能遭他人利
    用於遂行詐欺取財犯行，而該詐欺取財結果之發生並不違背
    被告本意之情況下，基於幫助詐欺取財之不確定故意，於10
    7年9月27日某時許，將其申設之台新商銀帳戶存摺、金融卡
    寄交給該不詳之人，並事先應對方指示更改密碼為0000，容
    任該人及其所屬之詐欺集團成員利用上開帳戶，作為詐欺取
    財之人頭帳戶使用。嗣該詐欺集團成員取得上開金融帳戶資
    料後，旋共同意圖為自己不法之所有，基於詐欺取財之犯意
    聯絡，對于健紅施用詐術，使于健紅誤信而陷於錯誤，依指
    示匯款至被告台新商銀帳戶，而被告此部分行為所犯之幫助
    詐欺取財罪，經本院於108年11月11日以108年度中簡字第17
    96號判決判處罪刑確定，於同年月29日易科罰金執行完畢之
    事實，有該案判決書、臺灣高等法院被告前案紀錄表在卷可
    稽（見偵11204卷第57至64頁、本院卷第17頁）。而由被告
    前揭犯罪與刑事司法偵、審程序經驗，足認被告於本案行為
    時（即110年10月間），其主觀上應已對於在通訊軟體LINE
    上所加入真實姓名、年籍均不詳之聯絡人，倘若刻意出資價
    購或租用他人申設具有個人專屬性之帳戶使用，顯係欲用以
    掩飾、隱匿自己真實身分，將該他人作為從事違法行為之「
    人頭」，以遂行詐欺取財等財產犯罪及規避查緝乙事，均已
    知之甚詳。
  ⑵又被告於警詢供稱：我本身就有在做虛擬貨幣的小額投資，
    大多是用MaiCoin平台交易，也有申辦幣託帳號（權限僅有
    查看交易），後來於110年10月8日左右，我在「臉書」看到
    有人刊登出租幣託帳號兼職的廣告文，就加入對方（暱稱「
    李小花」）聯繫，對方聲稱他們公司交易量大，尋找合作對
    象提供幣託帳號使用，提供帳號每2週可以獲利5,000元，且
    不用提供所綁定的實體銀行帳戶，之後我就去升級我原有的
    幣託帳號達到可以交易的權限，並將幣託帳號及密碼提供給
    對方，我有透過手機關注對方使用我帳號交易的紀錄，我發
    現都是使用超商儲值，金額500至2萬元不等，我想說金額都
    不大應該不會是詐騙，直到2週過後對方沒有依約定給我薪
    水，也不讀我的訊息，我趕快去詢問幣託客服，發現帳號已
    經被風控，我就請客服先幫我帳號註銷，我因為對方聲稱可
    以出借帳號兼職獲利，我主要是使用MaiCoin交易，想說沒
    用到的幣託帳號出租可以多賺點錢，我從幣託帳號的交易紀
    錄有發現，每一筆超商儲值進來的錢，都會拿去購買USDT（
    泰達幣），並轉入他們的虛擬錢包，該帳號所有交易都是對
    方所為，我還沒有使用過，我知道將幣託帳號提供給他人，
    可能遭他人作為不法使用，因為我曾經因為實體帳戶遭類似
    手法詐騙過，但我提供幣託帳號之前有上網搜尋過，沒有搜
    尋到類似詐騙案件，所以認為只是單純租借而已（見偵2569
    6卷第19至22頁）；該幣託帳號是我提供本人所使用的電話
    號碼、電子信箱及3張照片，包含身分證正面照片、我名下
    台新商銀帳戶存簿封面照片及本人持身分證正面所拍照片，
    申請註冊會員，申請帳號要認證手機號碼，認證期間有發送
    簡訊進行認證，認證成功才能開通帳號，「李小花」自稱他
    公司在做虛擬貨幣投資，每天交易量大，需要找合作夥伴來
    租借帳戶給公司使用，借1個帳號2星期可獲得5000元出租費
    用，我將該幣託帳號出租給「李小花」使用，該幣託帳號所
    綁定之台新商銀帳戶，則由我本人使用，據我所知，被害人
    的錢匯進入我會員帳號後，詐騙集團就將此用來購買泰達幣
    ，然後再轉進他們的虛擬錢包，我在110年10月下旬發現我
    的帳號沒有超商儲值紀錄，我試著要登入帳號，但卻不能登
    入時，才發現帳號出問題，我有打電話問幣託客服，但沒有
    報案（見偵11204卷第16至19頁）；我交付通訊軟體LINE暱
    稱「李小花」之人包含幣託帳號的帳號密碼以及電子信箱的
    帳號密碼，交付電子信箱的帳號密碼是因為幣託帳號裡面的
    錢要轉出去時，要用電子信箱收驗證碼，我相信對方是正常
    租借，將幣託帳號借給對方，後來我發現該幣託帳號沒有繼
    續使用跡象，傳訊息問對方也沒有回應，再詢問幣託客服，
    客服回應帳號遭封控無法使用，我才驚覺不妙，並請客服幫
    我將帳號註銷，因為我們都是用LINE聯絡，所以沒有對方年
    籍資料或聯絡方式（見偵19890卷第16至17頁）；我加入暱
    稱「李小花」的網友，該網友表示因為公司買賣虛擬貨幣交
    易量大，需租用帳號使用，願意給付1個禮拜5000元價格，
    報酬會用匯款方式匯給我，我覺得只是單純租借帳號而已，
    我便將我的會員帳號密碼及電子信箱的帳號密碼給他使用，
    因為如果要買賣虛擬貨幣的話，就要註冊電子信箱收取驗證
    碼等語（見偵19899卷第15頁）。是由被告前揭供述內容可
    知，被告本身具有透過虛擬通貨平台投資、交易虛擬通貨之
    生活與智識經驗，對於虛擬通貨平台上關於虛擬通貨之交易
    過程（包含須經重重確認為本人交易之驗證程序），自不能
    諉為不知，甚至已明確知悉須通過一定之身分驗證後（即通
    過洗錢防制法所定之KYC驗證），始能將其幣託帳號「升級
    」，從事相關虛擬通貨及法幣交易，是其對於所申設之幣託
    帳號（含虛擬通貨之電子錢包）在性質上與一般金融帳戶可
    用以存、提款與匯款等資金流通具有高度之相似性，屬於個
    人投資理財之重要工具，攸關個人身分、財產與虛擬通貨交
    易之表徵等情，亦不能諉為不知。詎被告為貪圖來路不明、
    身分不詳之「李小花」所稱每週（或每2週）可獲得5000元
    之報酬（租金），甚至在之前已有類似幫助詐欺取財之前案
    經驗後，而可預見「李小花」極可能係欲將其提供之幣託帳
    號作為取得財產犯罪所得之「人頭帳戶」使用之情況下，仍
    將自己所申設、並經身分驗證後之幣託帳號，提供（出租）
    予「李小花」使用，其主觀上顯然有幫助詐欺取財及幫助洗
    錢之不確定故意甚明。
  ⑶且觀諸被告於偵查中所提出與「李小花」間之通訊軟體LINE
    對話紀錄（按檢察官雖主張被告遲至本院準備程序時才提出
    之對話紀錄有偽造之嫌疑，並質疑其真實性，惟本院所引用
    之對話紀錄係被告於偵查中所提出之對話紀錄，附此敘明，
    見偵19899卷第23至57頁）：
　①被告將其幣託帳號提供（出租）予「李小花」使用前，「李
    小花」對被告稱：「最近虛擬貨幣交易所火爆進行中，我們
    在找人員配合，是不需要您出資的」、「只要BitoPro帳號
    通過審核了，就可以配合作業賺佣金了喔」、「簡單的說，
    需要您在Google商城下載軟體，註冊BitoPro平台帳號提交
    審核，審核通過後配合作業，薪水按帳號交易額3趴結算（
    週領5000），節假日沒有操作，都很簡單的，怎樣操作會有
    專員教您」、「這邊需要您提供BitoPro帳密信箱帳密唷，
    信箱用於接收驗證，專員這邊需要登入確認一下唷」、「因
    為專員這邊第一會確認，第二會出具方案然後準備操作這樣
    ，因為這個都是有專員統一操作的這樣才不會出錯」、「煩
    請您把金鑰匙關掉唷」、「手機代碼認證是多少呢」、「因
    為每筆交易需要驗證碼這樣，所以要登入信箱唷，放心只是
    用於接收驗證碼，不會洩漏您的個人隱私，您可以放心的吶
    」、「手機驗證碼煩請發給我唷」，「這邊專員要登入幣託
    帳號」、「統一由專員操作唷，這樣才不會出錯」等語（見
    偵19899卷第25至26、28、31、37、39、40、42至43頁），
    而被告對於「李小花」之種種要求，亦均已明確回應稱：「
    如果你們專員改我的密碼我不就死了」、「有甚麼好出錯的
    ？你們說甚麼我做甚麼，我又不是沒讀書也不是沒玩過比特
    幣交易」、「我就是不能給帳號密碼，其他我都可以配合」
    、「我擔心你們改了我的設定，讓我無法登入，甚至我的戶
    頭變成詐騙帳戶」、「如果妳們變更pin碼我就沒轍了啊」
    、「我這個信箱很重要，你們之後都會登入我的信箱」、「
    這樣很奇怪吧......你們用我的帳戶操作？」、「我什麼都
    沒做」、「所以我不明白，方案是專員出，操作是專員操作
    ，那我要幹嘛？」、「配合幾天看看吧」等語（見偵19899
    卷第28、32至34、44至46頁）。益顯見被告與「李小花」交
    涉之過程中，對於其申設之幣託帳號、所綁定之電子信箱帳
    號密碼、幣託帳號登入或交易之驗證碼均具有高度私密性、
    專屬性，倘若任意提供他人使用，極可能淪為詐欺使用（即
    被告在上開對話所稱「戶頭變成詐騙帳戶」）等情，並非毫
    無認知，甚至已可清楚明確預見此犯罪結果之高度可能，卻
    仍在完全不知道「李小花」及其所屬「公司」之真實名稱、
    資料，亦未曾查證、確認「李小花」或其所屬「公司」所營
    事業之真實性（按被告申請通過依洗錢防制法所定之KYC驗
    證而可使用其申設之幣託帳號進行虛擬通貨及法幣交易時，
    均有相關反詐騙警示，如有疑問均可向「BitoPro交易所」
    客服詢問），復未採取其他避免其幣託帳號遭「李小花」不
    當使用之防免措施下，就將其所申設具有高度私密性、專屬
    性之相關帳號、密碼及手機驗證碼等，均提供予「李小花」
    使用，即使已深感「李小花」之行徑怪異，卻仍然決定「配
    合幾天看看」，佐以前述被告前已有幫助詐欺取財之相關前
    案經驗，足認被告主觀上係貪圖該每週5000元之對價，因而
    決定「配合幾天看看」，對於利用該幣託帳號遂行詐欺取財
    、洗錢等犯罪事實極有可能發生之結果，抱持縱使發生亦「
    不在意」或「無所謂」之態度，足認其主觀上具有幫助詐欺
    取財及幫助洗錢之不確定故意甚明。
　②又被告將其幣託帳號提供（出租）予「李小花」使用後（按
    被告所提出之對話紀錄內容並不連續，依前後對話之語意，
    僅能確認係於110年10月14日23時許，提供幣託帳號予「李
    小花」使用後，於同年月15日以後之對話內容，實際對話之
    日期與時間均不詳，見偵19899卷第46頁以下），被告還曾
    質疑稱：「我在網路上有看到類似的合作方式，但最後Bito
    的帳號都會被認定洗錢封鎖，妳們會這樣嗎？」、「我希望
    維持良好的合作關係，沒那麼無聊斷自己後路」、「好奇想
    問一下妳們的作業模式，你們是資金進來然後網路貨幣的買
    賣投資對沖獲利嗎？還是錢進來買網路貨幣再轉出變成台幣
    呢？」、「現在網路上有種詐騙，詐騙集團騙到錢之後，租
    借很多帳號來稀釋騙到的錢，例如30萬，到超商分1萬、2萬
    、5000等等小額進去Bitopro購買虛擬貨幣來轉化存進他們
    的錢包，妳說說妳們是不是」、「妳上面的團隊，錢怎麼來
    的，我不知道怎麼相信，我沒見過妳的人，妳這個Line的ID
    我猜的沒錯應該是小號」、「我不知道我在跟誰合作」、「
    貴公司是什麼公司呢？我要跟公司合作，總有個名字吧，不
    然到時候假設出事了，我被警察抓了，上法院了，我都不知
    道跟誰接洽，還被冠上幫助詐騙犯」、「但我不知道我的帳
    號是誰在操作，錢是不是黑錢，轉出去的錢包是不是人頭戶
    」等語（見偵19899卷第47至52頁）。而於此同時，被告所
    提供（出租）之幣託帳號，已陸續有被害人受騙儲值至該帳
    號（附表編號3所示之告訴人於110年10月15日13時48分許即
    儲值繳費至該帳號），益足見被告除其個人之前案經驗，亦
    已在網路上接觸過相關詐欺、洗錢及人頭帳戶相關資訊，而
    明確知悉詐欺集團透過租借大量幣託帳號從事將詐欺犯罪所
    得「分層化」（即被告在上開對話中所稱「租借很多帳號來
    稀釋騙到的錢」）與「整合」（即被告在上開對話中所稱「
    購買虛擬貨幣來轉化存進他們的錢包」）之洗錢方式，而其
    提供（出租）「李小花」使用之幣託帳號實際上即正在用以
    從事此等洗錢行為，佐以前述被告於警詢供稱：我從幣託帳
    號交易紀錄有發現，每一筆超商儲值進來的錢，都會拿去購
    買USDT，並轉入他們的虛擬錢包等語，已如前述，均顯見被
    告對於其提供（出租）幣託帳號予「李小花」，用以幫助詐
    欺與幫助洗錢之「現在進行式」，仍然持續容任該等犯罪事
    實之發生，益足以佐證其主觀上具有幫助詐欺取財及幫助洗
    錢之不確定故意。
　2.被告及辯護人雖仍以前揭情詞抗辯，惟查：
　⑴被告及辯護人雖辯稱被告係誤信「李小花」所稱其所屬公司
    租用幣託帳號從事虛擬貨幣沖洗買賣獲利云云。惟依被告所
    提出與「李小花」間通訊軟體LINE之對話紀錄，「李小花」
    於事前及事中均係對被告稱「統一由專員操作」等語，因此
    被告也對於使用其帳戶操作乙事感到怪異，並未提及「虛擬
    貨幣沖洗買賣獲利」之事，至多「李小花」雖曾提及「使用
    多個帳戶交易，增加幣的使用量，增加其價值」等語，然而
    對於實際操作與細節均避而不談，反而是由被告自己提出「
    好奇想問一下妳們的作業模式，你們是資金進來然後網路貨
    幣的買賣投資對沖獲利嗎？還是錢進來買網路貨幣再轉出變
    成台幣呢？」等語，而「李小花」對於被告之詢問，亦僅簡
    單回應稱「這個屬於商業機密，我沒辦法給您說喔」等語（
    見偵19899卷第49頁）。亦即，被告所辯稱「李小花」係從
    事「從事虛擬貨幣沖洗買賣獲利」云云，係被告於提供（出
    租）幣託帳號予「李小花」之前，即已認知到「我什麼都沒
    做」、「操作是專員操作，那我要幹嘛？」、「我擔心你們
    改了我的設定，讓我無法登入，甚至我的戶頭變成詐騙帳戶
    」等明顯不合理而極可能將其申設之幣託帳號用以從事違法
    行為之情況下，自己想像或推測係租用帳號「從事虛擬貨幣
    沖洗買賣」之用途，以自我合理化，減少因該明顯不合情理
    之要求或一般情況下不被接受之行為所帶來的不安感，自我
    美化提供（出租）幣託帳號予「李小花」之用途，所辯已難
    採憑；縱依被告前揭所辯內容，亦足見被告已明確知悉其提
    供（出租）之幣託帳號係用以從事他人之間與真實身分不符
    之交易，益足證明其主觀上係自甘作為他人掩飾、隱匿真實
    交易身分之「人頭」甚明。
  ⑵又辯護人雖辯稱被告於事前及事中均已盡查證義務，反覆向
    「李小花」確認租用幣託帳號之用途與合法性，並非任由「
    李小花」隨意使用該帳號云云。然而辯護人所謂被告事前之
    「查證行為」，並未見被告有何事前查證「李小花」及其所
    屬「公司」之真實名稱、年籍或該公司資料、聯絡方式及所
    營事業之真實性，已如前述，反而見被告對於「李小花」種
    種不合理、違反其KYC驗證時相關反詐騙警示之要求，均一
    步步依指示操作，提供相關帳號、密碼及驗證碼，雖明顯不
    合常理，卻仍決定「配合幾天看看吧」，選擇放手一搏；而
    辯護人所謂被告事中之「確認行為」，亦未見被告已實際確
    認前述「李小花」及其所屬「公司」之真實性，反而對於其
    幣託帳號屢屢透過超商之小額儲值、購買USDT、再轉出至其
    他虛擬錢包地址之不明金流（即將來源不明之法幣兌換為虛
    擬貨幣，再轉出至其他虛擬錢包）之「現在進行式」，仍持
    續容任其發生，甚至自我合理化，無視於正在利用該幣託帳
    號進行之洗錢交易，所辯均難採憑。
  ⑶辯護人雖另辯稱被告於110年10月21日在網路上查詢到疑似本
    案的詐騙手法，隨即將其幣託帳號變更密碼，並要求與「李
    小花」所屬公司簽約遭拒，於翌日即同年月22日欲登入幣託
    帳號時，發現已無法登入，也無法與「李小花」聯繫，於同
    年月29日申請註銷該幣託帳號，直至後來警方通知後，始發
    現其幣託帳號遭「李小花」利用收取詐騙款項云云，並提出
    被告「變更密碼」與「申請註銷」之電子郵件內容為憑（見
    本院卷第147頁）。然而，被告於110年10月14日提供（出租
    ）幣託帳號予「李小花」後，至同年月21日將其幣託帳號變
    更密碼已時隔一週，即2人相約應給付報酬之日（即事前2人
    於對話中所稱之「週領5000」），而被告於警詢亦供稱：對
    方沒有依約定給我薪水，也不讀我的訊息，我趕快去詢問幣
    託客服，發現帳號已經被風控，我就請客服先幫我帳號註銷
    ，我在110年10月下旬發現我的帳號沒有超商儲值紀錄，我
    試著要登入帳號，但卻不能登入時，才發現帳號出問題等語
    ，已如前述，則辯護人所謂被告有事後彌補行為之真實原因
    與動機為何，已非無疑。更何況，姑不論被告前已曾將其金
    融帳戶提供通訊軟體LINE上真實姓名、年籍均不詳之女子，
    而犯幫助詐欺取財罪，對於類似方式取得人頭帳戶之手法，
    已不能諉為不知，亦姑不論被告在國內各虛擬通貨平台及交
    易業務事業網站均應可查得相關反詐騙或反洗錢之公告（尤
    其「BitoPro交易所」更設有專區清楚介紹），況被告早已
    於「事前」與「事中」即在網路上查悉類似手法之洗錢相關
    資訊，並已查覺「李小花」種種不合理之要求，極可能會被
    「BitoPro交易所」認定為洗錢帳號而被封鎖等情（見偵198
    99卷第47至48頁），卻仍然自我合理化其提供之幣託帳號為
    「虛擬貨幣沖洗買賣」，並於所約定之一週時間一到，即又
    突然在網路上查詢到疑似本案之情節，決定採取所謂之「彌
    補行為」，毋寧更像是依約「終止合作」，再佐以被告於「
    事前」確實係抱持著「先配合幾天看看」等情，反而益足以
    佐證被告於「事前」與「事中」，在主觀上確有「配合幾天
    」之幫助詐欺取財及幫助洗錢之不確定故意。
　⑷至於辯護人雖另辯稱依被告之生活與智識程度，無法預見其
    申設之幣託帳號亦有遭詐欺集團利用之可能，而被告之前案
    紀錄係交付金融帳戶與金融卡，與本案情節不同云云。然而
    依前揭被告於警詢之供述及其與「李小花」間通訊軟體LINE
    之對話紀錄可知，被告本身有透過虛擬通貨平台投資、交易
    虛擬通貨之生活與智識經驗，對於國內虛擬通貨平台須通過
    一定身分驗證後（即KYC驗證），始能將所申設之幣託帳號
    「升級」（即升級為「Level 2」），從事相關虛擬通貨及
    法幣交易等情，均已知之甚詳，已如前述，且被告於事前即
    已曾對「李小花」質稱：「我擔心你們改了我的設定，讓我
    無法登入，甚至我的戶頭變成詐騙帳戶」等語，對於其提供
    幣託帳號予「李小花」使用有遭詐欺集團利用之可能等情，
    均已有所預見，卻仍自甘為他人的「人頭」，提供（出租）
    其申設之幣託帳號予「李小花」使用。是辯護人前揭所辯，
    顯然與卷內事證不符，委不足採。
(三)當事人、辯護人聲請調查之證據，法院認為不必要者，得依
    刑事訴訟法第163條之2第1項以裁定駁回之，或於判決理由
    予以說明。而與待證事實無重要關係，或待證事實已臻明瞭
    無再調查之必要者，應認為不必要，亦為同條第2項第2款、
    第3款所明定。經查，辯護人雖聲請將被告與「李小花」在
    通訊軟體LINE之對話紀錄截圖電子檔（即被證三燒錄光碟，
    見本院卷第199頁）囑託法務部調查局鑑定，證明該等對話
    紀錄截圖之真實性云云（見本院卷第81、164、213頁）。然
    依被告於本院準備程序所述，其早已將「李小花」自其通訊
    軟體LINE之聯絡人中刪除，而該等對話紀錄截圖之原始對話
    紀錄亦已一併刪除，後來是使用其家中舊電腦登入通訊軟體
    LINE後，將該原始對話紀錄加以截圖存檔，其後又因其使用
    公司新電腦登入通訊軟體LINE後，該原始對話紀錄均已消失
    不見，現在不論是以新舊電腦登入通訊軟體LINE，均已無法
    看到該原始對話紀錄等語（見本院卷第81頁）。是縱使囑託
    法務部調查局鑑定被告事後截圖之電子檔，均無法用以證明
    該等對話紀錄截圖內容之真實性，足認辯護人所聲請調查之
    證據，與待證事實並無重要關係而無調查之必要；又經本院
    採認被告於偵查中所提出其與「李小花」間之對話紀錄截圖
    之相關內容（即偵19899卷第23至57頁），益足以佐證被告
    在主觀上具有幫助詐欺取財及幫助洗錢之不確定故意，已詳
    如前述，亦足認待證事實已臻明瞭而無再調查之必要，附此
    敘明。
(四)綜上，本案之事證明確，被告上開犯行均堪以認定，應依法
    論科。
二、論罪科刑：
(一)按刑法上之幫助犯，係對於犯罪與正犯有共同之認識，而以
    幫助之意思，對於正犯資以助力，未參與實施犯罪構成要件
    之行為者而言。經查，被告雖提供（出租）幣託帳號予「李
    小花」及其所屬之不詳詐欺集團成員作為對附表所示之各該
    告訴人實施詐欺取財及洗錢之犯罪工具，然並無證據證明其
    有參與該詐欺集團實施詐欺取財或洗錢之構成要件行為，或
    與該詐欺集團具有共同犯罪之犯意聯絡，是被告應僅係基於
    幫助之意思，參與詐欺取財及洗錢構成要件以外之行為，屬
    於幫助犯。核被告所為，係犯刑法第30條第1項前段、同法
    第339條第1項之幫助詐欺取財罪及刑法第30條第1項前段、
    洗錢防制法第14條第1項之幫助一般洗錢罪。
(二)被告以一提供幣託帳號之幫助行為，幫助「李小花」及其所
    屬之不詳詐欺集團成員遂行詐欺取財及一般洗錢犯行，侵害
    附表所示各該告訴人之財產法益，同時觸犯幫助詐欺取財罪
    及幫助一般洗錢罪，為想像競合犯，應依刑法第55條規定，
    從一重之幫助一般洗錢罪處斷。
(三)被告於108年間，因幫助詐欺案件，經本院以108年度中簡字
    第1796號判決判處有期徒刑4月確定，於108年11月29日易科
    罰金執行完畢之事實，業據被告於本院準備程序及審理時均
    坦承不諱（見本院卷第78、216頁），並有臺灣高等法院被
    告前案紀錄表在卷可稽（見本院卷第17至18頁），其於受前
    揭有期徒刑執行完畢後之5年以內，故意再犯本案有期徒刑
    以上之罪，為累犯；審酌被告構成累犯之前案與本案之犯罪
    情節相似、幫助詐欺之罪質相同，檢察官聲請依刑法第47條
    第1項規定及司法院釋字第775號解釋意旨，加重其刑等語，
    應屬有據，尚無因而致被告所受刑罰超過其所應負擔罪責之
    情形，爰依刑法第47條第1項規定，加重其刑。
(四)被告係以幫助之意思，參與犯罪構成要件以外之行為，為幫
    助犯，其情節顯較正犯輕微，爰依刑法第30條第2項規定，
    按正犯之刑減輕之，並與前揭累犯加重規定，依法先加重後
    減輕之。
(五)爰以行為人之責任為基礎，審酌被告明知綁定金融機構帳戶
    之幣託帳號，係個人投資理財之重要工具，攸關個人身分、
    財產與虛擬通貨交易之表徵，倘若有人刻意出資價購或租用
    他人幣託帳號使用，經常與財產犯罪具有密切關係，極可能
    係利用他人幣託帳號作為取得財產犯罪所得之「人頭帳戶」
    使用，卻仍為圖輕鬆賺取高額之租金報酬（每週5000元），
    自甘充當他人掩飾、隱匿身分之「人頭」，而基於幫助詐欺
    取財及幫助洗錢之不確定故意，提供其申設、經KYC驗證後
    之幣託帳號供「李小花」使用，藉該幣託帳號製造詐欺取財
    犯罪之金流斷點，達到掩飾、隱匿其等詐欺取財犯罪所得之
    去向與所在之結果，不但造成附表所示各該告訴人因遭詐欺
    而受有財產上損害，且難以追償，同時危害國內虛擬通貨與
    法幣交易間之金融秩序，並造成犯罪偵查、追訴困難，所為
    實值非難；並審酌被告於犯後未能坦承犯行，於偵、審程序
    之過程中未見悔意，反而將自甘為他人「人頭」之行為自我
    合理化，迄今亦未與附表所示之各該告訴人達成和解、取得
    各該告訴人之諒解或賠償各該告訴人所受之損害；兼衡其於
    本院自陳為大學畢業學歷之教育程度，從事司機工作，月收
    入約38000元，需撫養父母及1名未成年子女，暨其本案犯罪
    目的、手段、所提供虛擬通貨交易平台帳號之數量、被害人
    人數及所受損害程度等一切情狀，量處如主文所示之刑，並
    諭知罰金如易服勞役之折算標準。 
三、沒收部分：
(一)被告提供幣託帳號予「李小花」所屬之詐欺集團使用，惟並
    未取得「李小花」允諾應給付之報酬，且卷內亦無其他積極
    證據足以證明被告實際上獲有何犯罪所得，爰不予就其犯罪
    所得宣告沒收或追徵。
(二)另因被告並非直接實行掩飾、隱匿詐欺所得贓款之行為人，
    其就所掩飾、隱匿之財物，不具有事實上之處分權，不適用
    洗錢防制法第18條第1項之沒收規定，附此敘明。 
據上論斷，應依刑事訴訟法第299條第1項前段，洗錢防制法第14
條第1項，刑法第11條前段、第30條第1項前段、第2項、第339條
第1項、第55條、第47條第1項、第42條第3項前段，刑法施行法
第1條之1第1項，判決如主文。
本案經檢察官林宏昌提起公訴及移送併辦，檢察官甲○○到庭執行
職務。
中　　華　　民　　國　　111 　年　　10　　月　　27　　日
                  刑事第十九庭　審判長法　官  李昇蓉
                                      法  官  張美眉
                                      法  官  何紹輔
以上正本證明與原本無異。
如不服本判決應於收受送達後20日內向本院提出上訴書狀，並應
敘述具體理由；其未敘述上訴之理由者，應於上訴期間屆滿後20
日內向本院補提理由書（均須按他造當事人之人數附繕本）「切
勿逕送上級法院」。
告訴人或被害人如不服判決，應備理由具狀向檢察官請求上訴，
上訴期間之計算，以檢察官收受判決正本之日起算。
　　　　                              書記官  林政佑
中　　華　　民　　國　　111 　年　　10　　月　　27　　日
【附錄本案論罪科刑法條】
洗錢防制法第2條
本法所稱洗錢，指下列行為：
一、意圖掩飾或隱匿特定犯罪所得來源，或使他人逃避刑事追訴
    ，而移轉或變更特定犯罪所得。
二、掩飾或隱匿特定犯罪所得之本質、來源、去向、所在、所有
    權、處分權或其他權益者。
三、收受、持有或使用他人之特定犯罪所得。

洗錢防制法第14條
有第2條各款所列洗錢行為者，處7年以下有期徒刑，併科新臺幣
5百萬元以下罰金。
前項之未遂犯罰之。
前2項情形，不得科以超過其特定犯罪所定最重本刑之刑。

中華民國刑法第30條
幫助他人實行犯罪行為者，為幫助犯。雖他人不知幫助之情者，
亦同。
幫助犯之處罰，得按正犯之刑減輕之。

中華民國刑法第339條
意圖為自己或第三人不法之所有，以詐術使人將本人或第三人之
物交付者，處5年以下有期徒刑、拘役或科或併科50萬元以下罰
金。
以前項方法得財產上不法之利益或使第三人得之者，亦同。
前二項之未遂犯罰之。
附表：
編號 告訴人 詐騙時間與方法 繳費時間 報告機關 備註    繳費第二段條碼      繳費金額 (新臺幣)   1 乙○○ 不詳詐欺集團成員於110年10月13日某時許，先在社群網站「臉書」虛偽刊登貸款廣告訊息，經告訴人與詐欺集團成員聯絡後，該詐欺集團成員佯稱須先收取保證金云云，使告訴人因誤信而陷於錯誤，依指示前往全家超商操作FamiPort代碼繳費。 110年10月16日 18時06分許 彰化縣警察局和美分局 111年度偵字第11204號起訴書    LDZ00000000000      2萬元   2 己○○ 不詳詐欺集團成員於110年10月20日13時許，虛偽發送貸款公司簡訊，經告訴人與詐欺集團成員聯絡後，該詐欺集團成員佯稱須先匯款做財力證明云云，使告訴人因誤信而陷於錯誤，依指示前往全家超商操作FamiPort代碼繳費。 110年10月20日 15時09分許、 18時59分許 高雄市政府警察局林園分局 111年度偵字第17561號起訴書    LDZ00000000000、 LDZ00000000000      1萬元、2000元   3 庚○○ 不詳詐欺集團成員於110年10月13日17時46分許，虛偽發送貸款公司簡訊，經告訴人與詐欺集團成員聯絡後，該詐欺集團成員佯稱須證明有還款能力云云，使告訴人因誤信而陷於錯誤，依指示前往全家超商操作FamiPort代碼繳費。 110年10月15日 13時48分許 新北市政府警察局新莊分局 111年度偵字第19890號移送併辦意旨書    LDZ00000000000      2萬元   4 丁○○ 不詳詐欺集團成員於110年10月10日0時33分許，虛偽刊登貸款廣告訊息，經告訴人與詐欺集團成員聯絡後，該詐欺集團成員佯稱所提供帳號錯誤，需匯款解除凍結云云，使告訴人因誤信而陷於錯誤，依指示前往全家超商操作FamiPort代碼繳費。 110年10月18日 10時17分許 臺中市政府警察局第四分局 111年度偵字第19899號移送併辦意旨書    LDZ00000000000      5000元   5 戊○○ 不詳詐欺集團成員於110年10月18日10時許，虛偽發送貸款公司簡訊，經告訴人與詐欺集團成員聯絡後，該詐欺集團成員佯稱貸款已經通過，要繳保證金云云，使告訴人因誤信而陷於錯誤，依指示前往全家超商操作FamiPort代碼繳費。 110年10月18日 10時47分許 高雄市政府警察局湖內分局 111年度偵字第25696號移送併辦意旨書    LDZ00000000000      2萬元   6 辛○○ 不詳詐欺集團成員於110年10月18日11時許，虛偽發送貸款公司簡訊，經告訴人與詐欺集團成員聯絡後，該詐欺集團成員佯稱貸款已審核成功，需支付還款保證金云云，使告訴人因誤信而陷於錯誤，依指示前往全家超商操作FamiPort代碼繳費。 110年10月19日 10時48分許 高雄市政府警察局左營分局 111年度偵字第23588號移送併辦意旨書    LDZ00000000000      6000元   7 黃琇容 不詳詐欺集團成員於110年10月13日10時許，先在社群網站「臉書」虛偽刊登貸款廣告訊息，經告訴人與詐欺集團成員聯絡後，該詐欺集團成員佯稱借貸程序有誤，需先儲值才能提領所借款項云云，使告訴人因誤信而陷於錯誤，依指示前往全家超商操作FamiPort代碼繳費。 110年10月18日 10時18分許 臺東縣警察局臺東分局 111年度偵字第27131號移送併辦意旨書    LDZ00000000000      1萬5000元